【裁判字號】    95,交易,594
【裁判日期】    951108
【裁判案由】    過失傷害
【裁判全文】
臺灣臺北地方法院刑事判決             95年度交易字第594號
公  訴  人  臺灣臺北地方法院檢察署檢察官
被      告  乙○○
上列被告因過失傷害案件，經檢察官提起公訴（95年度偵字第11
279 號），因被告於準備程序中對犯罪事實為有罪之陳述，經告
以簡式審判之意旨，並聽取當事人之意見後，經本院合議庭裁定
由受命法官獨任進行簡式審判程序，判決如下：
    主    文
乙○○因過失傷害人，處拘役拾日，如易科罰金，以新臺幣壹
仟元折算壹日。
    犯罪事實
一、乙○○前於民國九十年間，因犯妨害自由罪，經臺灣基隆地
    方法院以九十年度訴字第四三五號刑事判決判處有期徒刑三
    月，如易科罰金，以三百元折算一日，嗣經臺灣高等法院於
    九十一年五月六日以九十一年度上訴字第五十三號刑事判決
    駁回上訴確定，於九十一年八月十九日易科罰金執行完畢，
    詎其仍不知悛悔，於九十四年十一月十四日下午三時許，駕
    駛車牌號碼五七六五—ＥＬ號自用小客車，沿臺北市○○區
    ○○路二段由東往西方向行駛，途經該路段二一０巷口欲左
    轉進入加油站時，本應注意左轉時應讓直行車先行並不得占
    用來車道搶先左轉，而依當時天候晴、日間、有自然光線，
    路面無缺損或障礙物等不能注意之情形，竟疏未注意對向來
    車即貿然左轉，致其所駕駛車輛之右前車頭，撞擊對向由甲
    ○○所騎乘之ＥＥＸ—三一一號輕型機車左前車頭處，甲○
    ○因而人車倒地，並受有右膝、左手肘挫外傷、背部挫傷等
    傷害。乙○○肇事後即留在現場，並由真實姓名不詳之路人
    撥打一一九報警至現場處理後，向前往處理之警員承認為肇
    事人，自首而接受裁判。
二、案經被害人甲○○訴由臺北市政府警察局中山分局報請臺灣
    臺北地方法院檢察署檢察官偵查起訴，並經本院合議庭裁定
    由受命法官獨任進行簡式審判程序。
    理    由
一、訊據被告乙○○坦承於九十四年十一月十四日下午三時許，
    駕駛車牌號碼五七六五—ＥＬ號自用小客車，在臺北市○○
    區○○路二段二一０巷口貿然左轉，而與告訴人甲○○所騎
    乘之ＥＥＸ—三一一號輕型機車發生擦撞，致使告訴人因此
    受有右膝、左手肘挫外傷、背部挫傷等傷害之事實，核與告
    訴人指訴之情節相符，有被告對於證據能力不爭執之警訊筆
    錄在卷可稽（偵查卷第六至八頁），且有道路交通事故現場
    圖、臺北市政府中山分局交通分隊道路交通事故補充資料表
    、交通事故談話紀錄表、道路交通事故調查報告(一)、(二)、道
    路交通事故當事人登記聯單、現場照片，以及財團法人基督
    復臨安息日會臺安醫院九十四年十一月二十一日診斷證明書
    附卷可稽（偵查卷第十二至二十頁、第二十二至二十五頁）
    。而被告於繪有行車分向限制線路段違規左轉，經認定為本
    件車禍之肇事原因，亦有臺北市政府警察局交通警察大隊事
    故肇事原因初步分析研判表附卷可參（偵查卷第二十六頁）
    。被告上開任意性之自白，經前揭證據補強後，應認與事實
    相符，而得作為認定被告犯罪之證據。
二、按汽車行駛至交岔路口，左轉彎時，應距交岔路口三十公尺
    前顯示方向燈或手勢，行至交岔路口中心處左轉，並不得占
    用來車道搶先左轉，且轉彎車應讓直行車先行，道路交通安
    全規則第一百零二條第一項第五款、第七款分別定有明文。
    。被告為已考領駕照之人，有普通小型車駕駛執照影本一紙
    可證，對此自難諉稱不知。而依卷附道路交通事故調查表所
    載，本件車禍發生之際天候晴、日間有自然光線、道路無障
    礙物、視距良好，並無使被告無從注意告訴人騎乘機車直行
    之情事，竟率爾在上開路口占用來車道、未禮讓直行車先行
    而貿然左轉，因此肇致本件車禍，其對本件事故之發生為有
    過失甚明。又被告之過失行為與告訴人因本件交通事故導致
    受有右膝、左手肘挫外傷、背部挫傷等傷害結果之間，有相
    當因果關係。綜上，本案事證明確，被告過失致使之犯行，
    洵堪認定，應依法論科。
三、查被告行為後，刑法部分條文已於九十四年二月二日經總統
    令修正公佈，並於九十五年七月一日施行，而刑法施行法第
    一條之一亦於九十五年六月十四日修正，於九十五年七月一
    日施行。而按行為後法律有變更者，適用行為時之法律，但
    行為後之法律有利於行為人者，適用最有利於行為人之法律
    ，刑法第二條第一項定有明文。此條規定係規範行為後法律
    變更所生新舊法律比較適用之準據法，本身尚無新舊法比較
    之問題，於新法施行後，應一律適用新法第二條第一項之規
    定，為「從舊從輕」之比較，先予敘明。再按本次法律變更
    ，比較時應就罪刑有關之共犯、未遂犯、想像競合犯、牽連
    犯、連續犯、結合犯，以及累犯加重、自首減輕暨其他法定
    加減原因（如身分加減）與加減例等一切情形，綜其全部罪
    刑之結果而為比較，最高法院九十五年五月二十三日九十五
    年度第八次刑庭會議決議參照。本案被告於九十五年一月二
    十日為上開犯行，其行為後法律已有變更，自應為新舊法之
    比較，茲就本件新舊法比較結果說明如下：
  (一)查修正後刑法第三十三條第五款規定罰金刑為新臺幣一千元
    以上，以百元計算之，而修正前則規定罰金為一元以上，且
    以銀元為計算單位，經依罰金罰鍰提高標準條例第一條前段
    ，以及現行法規所定貨幣單位折算新臺幣條例第二條規定折
    算後，罰金刑則為新臺幣三十元以上，經比較新、舊法之結
    果，修正後之法律並未較有利於行為人。且被告所犯刑法第
    條二百八十四條第一項前段過失傷害罪當中關於罰金刑之規
    定，經刑法施行法第一條之一將其貨幣單位修正為新臺幣，
    並提高數額為三十倍，經比較修正前、後之規定，亦無修正
    後規定有利於行為人之情形。
  (二)關於易科罰金折算標準部分，本件被告行為時之刑法第四十
    一條第一項前段規定：「犯最重本刑為五年以下有期徒刑以
    下之刑之罪，而受六個月以下有期徒刑或拘役之宣告，因身
    體、教育、職業、家庭之關係或其他正當事由，執行顯有困
    難者，得以一元以上三元以下折算一日，易科罰金。」而被
    告行為時之易科罰金折算標準，即修正前罰金罰鍰提高標準
    條例第二條規定（現已刪除），就其原定數額提高為一百倍
    折算一日，則本件被告行為時之易科罰金折算標準，應以銀
    元一百元以上三百元以下折算一日，經折算為新臺幣後，應
    以新臺幣三百元以上九百元以下折算為一日。惟九十五年七
    月一日修正公布施行之刑法第四十一條第一項前段則規定：
    「犯最重本刑為五年以下有期徒刑以下之刑之罪，而受六個
    月以下有期徒刑或拘役之宣告者，得以新臺幣一千元、二千
    元或三千元折算一日，易科罰金」。經比較修正、前後之易
    科罰金折算標準，以九十五年七月一日修正公布施行前之規
    定，較有利於被告。
  (三)被告行為時之刑法第六十二條規定：「對於未發覺之罪自首
    而受裁判者，減輕其刑。但有特別規定者，依其規定。」而
    修正後之刑法第六十二條則規定：「對於未發覺之罪自首而
    受裁判者，得減輕其刑。但有特別規定者，依其規定。」經
    比較新、舊法規定之結果，以修正前所規定，自首必減輕其
    刑之情形較有利於被告。
  (四)查被告前於九十年間，因犯妨害自由罪，經臺灣基隆地方法
    院以九十年度訴字第四三五號刑事判決判處有期徒刑三月，
    如易科罰金，以三百元折算一日，嗣經臺灣高等法院於九十
    一年五月六日以九十一年度上訴字第五十三號刑事判決駁回
    上訴確定，於九十一年八月十九日易科罰金執行完畢，有臺
    灣高等法被告前案紀錄表一份附卷可查，茲於五年以內，因
    過失犯本件有期徒刑以上之罪，依修正前之刑法第四十七條
    規定，固構成累犯，然依修正後之刑法第四十七條第一項之
    規定，已不構成累犯，被告行為後法律有變更，經比較新舊
    法，以修正後之刑法較有利於被告。
  (五)經上開比較結果，關於累犯規定部分以修正後之法律有利於
    被告，其餘上開修正部分則以修正前其適用結果則無有利於
    被告之情形，依前開最高法院決議為綜合比較，應認修正後
    之法律對於被告有利，而應一體適用修正後刑法之相關規定
    論處。
四、核被告所為，係犯刑法第二百八十四條第一項前段之過失傷
    害罪。被告於本件車禍發生後，在未被有偵查犯罪職權之機
    關或公務員發覺前，即主動向據報至現場處理之臺北市政府
    警察局交通警察大隊中山分隊警員坦承肇事接受裁判，此有
    臺北市○○○○○道路交通事故肇事人自首情形紀錄表一紙
    在卷可查（偵查卷第二十一頁）。是被告既已向該管公務員
    申述犯罪事實，而不逃避接受裁判，已合於刑法第六十二條
    前段所定對於未發覺之犯罪自首而接受裁判之要件，爰依該
    條規定減輕其刑。爰審酌被告過失程度非小、其行為造成告
    訴人所受傷害輕微、犯罪所生危害並非重大，雖無法與告訴
    人達成民事賠償和解，惟犯後態度良好、坦承犯行，及其生
    活狀況與智識程度等一切情狀，量處如主文所示之刑，並諭
    知易科罰金之折算標準，以示儆懲。
據上論斷，應依刑事訴訟法第二百七十三條之一第一項、第二百
九十九條第一項前段，刑法第二條第一項後段、第二百八十四條
第一項前段、第六十二條前段、第四十一條第一項前段，刑法施
行法第一之一條，判決如主文。
本案經檢察官黃于真到庭執行職務
中    華    民    國    95    年    11    月    8     日
                  交通法庭  法  官  余明賢
以上正本證明與原本無異。
如不服本判決，應於判決送達後10日內向本院提出上訴狀（應抄
附繕本）。告訴人或被害人如對於本判決不服者，應具備理由請
求檢察官上訴，其上訴期間之計算係以檢察官收受判決正本之日
期為準。
                            書記官  葉潔如
中    華    民    國    95    年    11    月    8     日
中華民國刑法第284條第1項
因過失傷害人者，處6 月以下有期徒刑、拘役或新臺幣1萬5,000
元以下罰金，致重傷者，處1年以下有期徒刑、拘役或新臺幣1萬
5,000元以下罰金。


司法院資訊處製作；財團法人民間司法改革基金會備份。
